臺灣高雄地方法院刑事判決　　　　　　　　　　　　九十一年度易字第三三七號
　　公　訴　人　臺灣高雄地方法院檢察署檢察官
　　被　　　告　甲○○
右列被告因違反動產擔保交易法案件，經檢察官提起公訴（九十一年度偵字第一三九
一八號），本院判決如左：
    主  文
甲○○動產擔保交易之債務人，意圖不法之利益，將標的物出質，致生損害於債權人
，處有期徒刑肆月，如易科罰金，以參佰元（即新台幣玖佰元）折算壹日。
    事  實
一、甲○○於民國九十年九月二十日（起訴書誤為同年十月二十日）以附條件買賣並
    設定動產抵押之方式，向丙○○○股份有限公司（下稱匯豐公司）以總價新台幣
    （下同）七十六萬八千元購買車牌號碼五Ｓ─○四八一號自小客車乙輛。甲○○
    業已先付前款及手續費等款項共十六萬八千元，並與匯豐公司約定尚應分四十八
    期支付餘款，自九十年十月二十日起至九十四年九月二十日止，每一個月為一期
    ，按期於每月二十日支付一萬八千元，共計尚應支付八十六萬四千元（六十萬元
    部分係餘款本金，二十六萬四千元部分則係利息）。故甲○○為上開動產擔保交
    易之債務人，在價金尚未付清之前，上開自小客車所有權仍歸匯豐公司所有，甲
    ○○僅得依約占有使用，尚無另行處分之權利。詎甲○○於取得上開自小客車後
    ，自第一期起即未再付任何款項，且竟意圖為自己不法之利益，於交車後不久，
    旋將該自小客車典當出質，共得款十八萬元，致匯豐公司追索無著而受有損害。
二、案經匯豐公司訴由台灣高雄地方法院檢察署檢察官偵查起訴。
    理  由
一、訊據被告甲○○固坦承以前揭動產擔保交易之方式，向告訴人匯豐公司購買前揭
    自小客車乙輛，並坦承其已支付前款及手續費等款項共十六萬八千元，而尚有前
    揭四十八期之分期款項未支付，其於交車後，旋將該自小客車典當，共得款十八
    萬元之事實；惟其表示不清楚是否構成動產擔保交易法第三十八條之犯行，辯稱
    ：伊因為要向一位姓名年籍均不詳之成年男子「張先生」借款，聽信其之建議，
    認為可以車子來貸款，故伊始向告訴人買車，「張先生」並替伊交付前款及手續
    費等款項共十六萬八千元。嗣於交車後，「張先生」要求伊典當車輛還款，伊本
    來不要，但想說既然仍欠「張先生」款項，故後來便同意將該車典當，得款十八
    萬元全部均作為償還「張先生」欠款之用，伊係被「張先生」騙了云云。本院審
    酌：
  (一)經查，被告以前揭動產擔保交易之方式，向告訴人購買前揭自小客車乙輛，並已
    支付前款及手續費等款項共十六萬八千元，而尚有前揭四十八期之分期款項未支
    付之事實，除據被告坦承如上外，並經告訴代理人乙○○於偵查及本院審理中指
    述綦詳，二人所陳核屬相符；而被告確係以前揭動產擔保交易之方式，向告訴人
    購買前揭自小客車，並約定如上之分期給付等情，則有附條件買賣契約書、動產
    擔保交易登記證明書各乙份在卷可稽。再者，衡諸一般社會通常經驗，常人均知
    分期付款之物品於付款完畢前，尚非歸己所有，自不得加以處分；而觀諸上開附
    條件買賣契約書第一條約定，亦載明前揭自小客車在被告付清所有款項前，被告
    僅有占有使用之權利，該車所有權仍歸告訴人保有，更係敘明斯旨。故被告自不
    可諉稱不知此權利義務關係，其既知如此，猶在尚有四十八期之分期款項未支付
    之情況下，旋將前揭自小客車典當出質，並得款十八萬元，已據被告坦承如前，
    足見被告主觀上應具有為自己不法利益之意圖。又被告既將該自小客車出質，衡
    情亦使告訴人難以追索對被告之債權而生有損害。
  (二)至被告固辯稱其係被「張先生」所騙云云，縱認為真，惟被告既基於自主意思，
    同意將該自小客車典當出質，被告主觀上仍係具有為自己不法利益之意圖甚明，
    並不因其是否遭「張先生」所騙而有差別。被告倘認其係被「張先生」所騙，亦
    係被告是否應另對「張先生」主張權利或為法律追訴之問題，與本件洵屬無涉。
  (三)綜上所述，被告既屬動產擔保交易債務人，竟意圖為自己不法之利益，將前揭自
    小客車典當出質，致生損害於告訴人，事證應屬明確，被告之犯行應堪認定。
二、核被告所為，係犯動產擔保交易法第三十八條「動產擔保交易之債務人，意圖不
    法之利益，將標的物出質，致生損害於債權人」罪。公訴人認被告係意圖為自己
    不法之利益，將標的物遷移，致生損害於告訴人，容有誤會。本院審酌被告並無
    任何前科紀錄，有本院被告院內索引卡紀錄表、台灣高等法院被告全國前案紀錄
    表及刑案資料查註紀錄表各乙份在卷可按，素行尚稱良善；惟被告明知尚有四十
    八期共高達八十六萬四千元之款項尚未給付告訴人，旋於交車之後即將該車典當
    出質，其行徑自屬惡劣，且迄今仍未與告訴人達成和解，告訴人所生之損害應非
    輕微；另審酌本件係侵害財產法益之犯罪，告訴人既經徵信評估結果，願意以動
    產擔保交易之方式出賣車輛給被告，自應相當程度承擔被告到期不履行之風險，
    此亦包含於其當初出賣之設想範圍內，被告縱有另再出質所抵押汽車之行為，致
    使告訴人無從追索，但此紛爭容經由民事求償程序解決較屬妥適，被告之行為於
    刑事上之可非難性應屬非鉅；又被告於犯罪後即能坦承出質之事實，犯後態度良
    好等一切情狀，量處如主文所示之刑，並諭知易科罰金之折算標準。
據上論結，應依刑事訴訟法第二百九十九條第一項前段，動產擔保交易法第三十八條
，刑法第十一條前段、第四十一條第一項，罰金罰鍰提高標準條例第一條前段、第二
條，判決如主文。
本案經檢察官李門騫到庭執行職務。
中      華      民      國    九十一    年    十一      月     十八     日
                              臺灣高雄地方法院刑事第七庭
                                    法  官      陳信旗
右為正本，係照原本作成，證明與原本無異。
如不服本判決，得自收受送達之日起十日內，向本院提起上訴。
                                    書記官      張家榮
中      華      民      國    九十一    年    十一      月     十八     日
附錄本判決論罪之法條：
動產擔保交易法第三十八條
    動產擔保交易之債務人，意圖不法之利益，將標的物遷移、出賣、出質、移轉、
    抵押或為其他處分，致生損害於債權人者，處三年以下有期徒刑、拘役或科或併
    科六千元以下之罰金。
